【裁判字號】    88,自,232
【裁判日期】    890523
【裁判案由】    詐欺
【裁判全文】
臺灣臺北地方法院刑事判決                          八十八年度自字第二三二號
    自  訴  人  乙○○
    代  理  人  吳旭洲律師
                吳宗輝律師
    被      告  丙○○
    選任辯護人  邱基祥
    被      告  甲○○
右列被告因詐欺案件，經自訴人提起自訴及臺灣臺北地方法院檢察署檢察官移送併辦
（八十七年度偵字第九二六０號、八十八年度調偵字第四九號），本院判決如左：
    主  文
丙○○、甲○○均無罪。
    理  由
一、自訴意旨略以：被告丙○○於民國八十六年十月間，向自訴人表示有意出售其持
    有之上寶半導體股份有限公司（下簡稱上寶公司）股票，自訴人不疑有詐，於同
    年十月六日與被告丙○○成立買賣合意，以每股股價新台幣（下同）二十五元，
    購買被告丙○○持有之四萬股上寶公司股票，共計股價一百萬元，由被告丙○○
    出具領據，以供自訴人憑據向被告丙○○經營之永正傳播事業有限公司（下簡稱
    永正公司）領取自訴人所購買之四萬股上寶公司股票。詎料同年十月九日自訴人
    依被告丙○○指示，命會計林玲萍將股款一百萬元匯入被告甲○○所有之合作金
    庫0000000000000號帳戶後，被告丙○○及甲○○即避匿無蹤，且
    永正公司亦遷徒他址無從查知。經自訴人向上寶公司查證，始得知被告丙○○業
    已將其所有之上寶公司股票自上寶公司領回，經自訴人發函催告被告丙○○履行
    股票給付義務後，被告丙○○仍避不見面。又被告丙○○向自訴人要約購買股票
    時，稱其目前並未持有上寶公司之股票尚待上寶公司核發，並簽立領據謂「憑此
    領據於上寶公司核發股票後向永正傳播事業有限公司領取」，惟上寶公司曾分別
    八十六年一月二十五日及八十六年十二月二十三日發行股票，且依被告等之股務
    資料記載，被告等在八十六年九月二十七日即購入取得股票，其顯係以「其尚未
    持有股票」之不實情事，使自訴人於錯誤，而將價金先行匯出，事實上，被告等
    在詐騙自訴人匯款購買時，即未存有交付股票與自訴人之意思，否則依被告甲○
    ○及丙○○股務資料記載，其股票之轉讓既均發生於自訴人購買日之後，其何以
    故意避自訴人拒不交付股票，由此可知被告於要約自訴人購買股票時，即有為自
    己不法所有而行詐術之意圖。被告丙○○與甲○○二人顯有詐欺取財之犯意聯絡
    及行為分擔之情事，共同為自己不法所有，使用股票買賣之詐術，陷自訴人於錯
    誤，進而將金錢匯入被告甲○○之帳戶，致使被告等因而獲取財產上不法利益，
    核其行為顯已該當刑法第二十八條、第三百三十九條構成要件等語。
二、按犯罪事實應依證據認定之，無證據不得推定其犯罪事實；又不能證明被告犯罪
    者，應諭知無罪之判決，刑事訴訟法第一百五十四條及第三百零一條第一項分別
    定有明文。次按刑法第三百三十九條之詐欺罪，係以行為人於客觀上施用詐術使
    人陷於錯誤，並於行為之初，即已意圖為不法之所有或意圖得財產上之不法利益
    ，為其構成要件，債務人於債之關係成立後，如有債務不履行之情形，在一般社
    會經驗上可能之原因甚多，縱令出於惡意而有遲延給付或不為給付之情事，苟無
    足以證明其債之關係發生時自始故意藉此從事財產犯罪之積極證據，仍不得僅以
    債信違反之客觀事態，推定債務人自始有詐欺取財或詐欺得利之犯意（臺灣高等
    法院八十三年度上易字第四八九五號判決參照）。
三、本件自訴人認被告丙○○、甲○○涉犯詐欺罪嫌，無非係以自訴人給付股票買賣
    價款後，被告等二人未將已取得之上寶公司股票交付予自訴人為據。惟訊據被告
    丙○○、甲○○均堅詞否認有詐欺犯行，被告丙○○辯稱伊確曾向上寶公司購買
    高達三十萬股之股票，因為永正公司之財務長林秋源捲款一億多元潛逃，領回之
    股票其中欲交付自訴人部分被債權人強行取走，伊購入三十萬股之股票大部分已
    轉讓予其他買受人，不可能因為四萬股股票而詐騙自訴人等語；被告甲○○辯稱
    因被告丙○○怕被政府財政機關追查才將股票登記於伊名下，並將買賣款項匯入
    伊帳戶，伊只是公司員工，依被告丙○○指示處理事務，領回之股票其中欲交付
    自訴人部分被債權人強行取走等語。經查，被告丙○○以被告甲○○名義於八十
    六年十月二十二日取得上寶公司三十萬股股票之情，有臺灣臺北地方法院檢察署
    八十七年度偵字第九二六０號偵查卷內附之收據一份可稽（見該偵查卷第四十一
    頁），若被告等在與自訴人訂立買賣契約時即有共同詐欺之犯意聯絡，應不可能
    於訂約後依約購入上寶公司股票。況被告丙○○以被告甲○○名義購入之股票高
    達三十萬股，僅自訴人未取得四萬股股票而有本件訴訟，且尚有十三萬五千股登
    記被告甲○○名義，有上開偵查卷內附之新寶綜合證券股份有限公司函一份可考
    ，則以現登記被告甲○○名義之股票數額足以交付自訴人所購買之四萬股股票，
    衡之常情，被告等斷無於自訴人已提起本件刑事訴訟仍拒不交付之理，足見被告
    等所述股票被債權人強行取走無法交付自訴人尚非虛妄，益徵被告等於與自訴人
    訂約之始並無意圖不法所有之詐欺犯意。本件自訴代理人於本院審理中亦陳述經
    深入瞭解被告等並無詐欺，事後被告等也有告知股票被別人拿走，只是當時自訴
    人沒有辦法瞭解被告等之處境，不知實際情形才提起本件訴訟，本件純係誤會等
    詞。則本件純屬民事糾葛，被告等二人主觀上既未具有不法所有之詐欺意圖，客
    觀上亦無施用詐術之行為，而自訴人更無陷於錯誤而交付金錢之情事，縱令被告
    等於債之關係成立後，有遲延給付或不為給付等債務不履行之情形之情事，然既
    無積極事證足以證明其於債之關係發生時確係藉此詐取財物，仍不得僅以債信違
    反之客觀事態，推定其涉有詐欺取財罪嫌，準此，自難遽認被告等二人涉有詐欺
    犯行；此外復查無其他積極證據足資證明被告丙○○、甲○○有自訴意旨所指之
    犯行，自屬不能證明犯罪，爰為無罪之諭知。
四、至臺灣臺北地方法院檢察署八十七年度偵字第九二六０號、八十八年度調偵字第
    四九號移送併辦部分，與本案為同一事實，自為本案判決效力所及，爰不退回該
    署另行偵辦，附此敘明。
據上論斷，應依刑事訴訟法第三百四十三條、第三百零一條第一項，判決如主文。
中    華    民    國      八十九      年    五        月  二十三        日
                                      臺灣臺北地方法院刑事第八庭
                                          法  官  鄭  佾  瑩
右正本證明與原本無異。
如不服本判決，應於判決送達後十日內，向本院提出上訴狀。
                                          書記官  馬  中  武
中    華    民    國      八十九      年    五        月     三十       日


司法院資訊處製作；財團法人民間司法改革基金會備份。
